【裁判字號】    89,訴,3390
【裁判日期】    901226
【裁判案由】    營利事業所得稅
【裁判全文】
臺北高等行政法院判決                            八十九年度訴字第三三九○號
                              .
    原      告  周遊企業有限公司
    代  表  人  甲○○
    訴訟代理人  謝震武律師
                劉錦勳律師
                王嘉翎律師
    被      告  財政部臺北市國稅局
    代  表  人  乙○○（局長）
    訴訟代理人  丙○○
右當事人間因營利事業所得稅事件，原告不服行政院中華民國八十九年十月十九日台
八十九訴字第三○四二九號再訴願決定，提起行政訴訟。本院判決如左：
    主  文
原告之訴駁回。
訴訟費用由原告負擔。
    事  實
一、事實概要：
    緣原告主要營業項目為電視節目製作，其八十四年度營利事業所得稅結算申報，
    列報營業收入淨額新台幣（下同）五六、二五七、七二三元，營業成本四三、○
    ○三、一六一元；其中唐詩三百首劇集一三、五五九、三七九元、海海人生劇集
    六、一五一、○二三元、情愛紅塵劇集二二、七六五、四六二元及廣告製作、節
    目錄影帶成本五二七、二九七元；另列報折舊一、五九六、一五五元。被告初查
    依帳證資料查核結果，唐詩三百首劇集調整核定為一二、三八五、九一六元、海
    海人生劇集調整為五、八三九、○二三元，至情愛紅塵劇集，以該劇係由原告與
    吉林省永誠公司及吉林電視台聯合攝錄，原告則稱獨資拍攝，惟未提示合約資料
    ，且所取得大陸發票憑證等諸多不合理，亦無法說明，致無法勾稽查核相關營業
    成本，乃按同業利潤標準核定該劇之成本為一七、四二○、○○○元，核定營業
    成本為三六、一七二、二三六元。惟因此核定營業淨利超過其全部營業收入淨額
    按同業利潤標準淨利率核定之所得額，乃依營利事業所得稅查核準則（以下稱查
    核準則）第六條第一項但書規定，核定營業淨利為一○、一二六、三九○元。折
    舊部分，原告八十四年八月三十一日購買汽車二、四○○、○○○元，提列折舊
    一六六、六六七元，依行為時所得稅法第五十一條之一及查核準則第五十九條第
    十四款規定，重行計算認定折舊為六九、四四四元，剔除九七、二二三元，另七
    十七年六月十七日購置汽車、七十八年一月一日裝修設備已逾耐用年限，其折舊
    五五○、二八六元應予剔除，核定折舊為九四八、六四六元。原告不服，申經復
    查結果，未獲變更，提起訴願、再訴願，遞遭駁回，遂向本院提起行政訴訟。
二、兩造聲明：
  (一)原告聲明求為判決：
    1.再訴願、訴願決定及原處分均撤銷。
    2.訴訟費用由被告負擔。
  (二)被告聲明求為判決：
    原告之訴駁回，訴訟費用由原告負擔。。
三、兩造之爭點：
    原告經營電視節目製作，其八十四年度營利事業所得稅結算申報，列報營業收入
    淨額及營業成本，其中情愛紅塵劇集，被告以該劇係由原告與吉林省永誠公司及
    吉林電視台聯合攝錄，原告則稱獨資拍攝，被告認其未提示合約資料，且所取得
    大陸發票憑證等，認諸多不合理，亦無法說明，致無法勾稽查核相關營業成本，
    乃按同業利潤標準核定，並依查核準則第六條第一項但書規定，核定其營業淨利
    ；折舊部分，原告八十四年八月三十一日購買汽車之折舊，原告認依法購置汽車
    以一百萬元為限，且原告於該年八月份購買，竟以全年度提列，被告乃核減購車
    金額為一百萬元，並以八十四年八月至十二月共計五個月認定折舊，另七十七年
    六月十七日購置之汽車，原告提列折舊，被告認修繕限自該年度起折舊，該車已
    逾耐用年限，將其折舊予以剔除。
  (一)原告主張之理由：
    1.被告認「唐詩三百首」之大陸旅費部分，依國外出差旅費規則第八條規定，應
      按七折、八折核算，剔除七七三、四六三元；「海海人生」之道具成本二三七
      、○○○元，係購買戒指、金幣等，屬饋贈品性質，亦非可立即之消耗性道具
      ，轉列為交際費項下；「唐詩三百首」、「海海人生」二劇之編劇費四○○、
      ○○○元、七五、○○○元，因各編劇人員未予說明，轉列為下期預付費用；
      「情愛紅塵」則因聯合攝錄，未提出獨資拍攝合約，所取得之大陸發票憑證諸
      多不合理，無法勾稽查核，乃按同業利潤標準核定。至折舊部分，被告片面則
      以所得稅法、行為時查核準則等規定為由，不予認定，並重行計算認定折舊云
      云。
    2.按租稅負擔公平原則為稅制基本原則之一，所謂負擔公平之原則，不僅止於形
      式上之公平，更應就實質上使其實現，即所謂核實課稅之原則，基於保護落實
      核實課稅原則之展現，尚不容以任何形式上之理由，而傷害實質之核實課稅。
    3.關於旅費部分：
      (1)基於租稅負擔公平原則之實現，應落實核實課稅原則，不應徒憑任何形式上
        之理由而忽略否認之。
      (2)據卷內所示，原告就「唐詩三百首」之大陸旅費部分，均翔實核列並舉證證
        明，此係原告真正實際之支出成本。被告援引之國外出差旅費規則及查核準
        則第七十四條第三款第一目第三小目等規定，概未明確指明所謂「同一地區
        」僅限於同一國家，且每一國家地理環境、輻員、交通條件等均不同，倘以
        齊頭式之形式理由，顯有害公平原則之實現，倘以被告所稱，不論各國大小
        ，一律同視，豈為事理之平？是以，被告剔除旅費七七三、四六三元，應無
        理由。
    4.關於道具成本部分：
      (1)原告拍攝「海海人生」乙劇，勢必支付道具費用，此乃無從否認之事實，是
        以，原告必有此項道具成本之支出。
      (2)所謂道具成本限於立即損耗之消耗性道具，殊屬無由，蓋拍攝戲劇亟須道具
        ，道具費業已確實發生，與是否立即耗損無關，且戲劇之完成，觀眾欣賞成
        果所見，除演員外，其餘均是道具之充份展現，倘將所謂「道具」限制於立
        即損耗之消耗性道具，殊屬不合理。倘依被告所見，豈非拍戲所利用之道具
        ，可用後即損耗丟棄者為道具，不能立即損耗丟棄者即為交際費支出？豈不
        怪哉。
      (3)按所謂交際應酬費用，必須其支付與業務有直接關係，且限於交易成立時直
        接支付為要件，此觀所得稅法第三十七條第一項及查核準則第八十條第一項
        規定即明（行政法院五十一年判字第三○五號、五十五年判字第一六六號判
        例，七十四年判字第一七三一號、七十四年判字第一二七三號、七十五年判
        字第一七○八號、七十八年判字第六六一號判決意旨參照）。次依所得稅法
        第三十七條第一項第一、二、三、四款規定，得知交際費之提列，限於以進
        貨、銷貨、運輸貨物、成立供給勞務或信用交易等目的為限。
      (4)次按行政訴訟法第一百三十六條準用民事訴訟法第二百七十七條之規定，當
        事人主張有利於己之事實者，就其事實有舉證之責任，被告自應舉證證明該
        戒指、金幣等之所以轉列為交際費項下，與原告業務往來有直接關係，且係
        原告基於所得稅法第三十七條第一項第一、二、三、四款之目的而於交易成
        立時直接支付等事實，否則，被告將之轉列為交際費項下，應屬無據。
    5.關於編劇部分：
      (1)原告拍攝「唐詩三百首」、「海海人生」，業拍攝完成並播畢，所有劇情之
        進行，概依劇本而為，編劇費用顯係支出成本之一，是原告必有此項支出。
        基於租稅負擔公平原則，為落實核實課稅原則，尚不得以任何形式上之理由
        ，而否認原告有此項編劇費用成本之支出，被告所為處分，顯有違誤。
      (2)原告拍攝「唐詩三百首」、「海海人生」二劇，確實有編劇費用之支出，被
        告將之轉列預付費用（非剔除），顯然被告承認原告確實有此項支出，然其
        用意為何？倘原告於下年度申報，被告承認否？原告於下年度申報時，應列
        為何種項下？此均充分說明被告所為處分之不當。
    6.關於「情愛紅塵」部分：
      (1)按稽徵機關於進行調查或復查時，納稅義務人未能提示證明所得額之帳簿文
        據者，依所得稅法第八十三條規定，固得依查得之資料或同業利潤標準核定
        其所得額，惟納稅義務人如已提供有關資料，稽徵機關自應就其提供之資料
        調查認定，不得援前開規定而核定其所得額，又稽徵機關對於納稅義務人之
        營運結果完成（情愛紅塵戲劇），若不爭執，或納稅義務人必有支出成本為
        當然之理，自應以所提出之具體資料查核，不得棄置所提出之帳冊憑證於不
        顧，遽以無從勾稽營業成本為由而全部不予認列（行政法院五十六年判字第
        十八號、五十六年判字第三一二號、五十七年判字第六○號判例，七十六年
        判字第五八七號、七十六年判字第二○二八號、八十一年判字第一六六八號
        、八十二年判字第一八八三號判決意旨參照）。
      (2)關於「情愛紅塵」乙劇，原告均按事證申報，其中編劇費用（楊用賢、郭孝
        貞、賴祈明等三人業說明在案）、旅費、道具費等，事證明確，原告確實有
        此營業成本之支出，且該戲劇業拍攝完成播畢，任何人均不得否認原告確因
        該戲劇而有龐大成本之支出，揆諸前揭實務見解，被告自不能遽以無從勾稽
        營業成本為由而全部不予認列而逕以同業利潤標準核課，仍應以原告所提供
        之資料予以調查核定，始屬正辦。
      (3)原告依憑證申報，所有營業成本支出，均有卷附之憑證可稽，被告認原告所
        舉之憑證不實，自應具體詳實列出何處無法勾稽成本，始符合舉證責任之原
        則，尚不容被告以抽象之形式理由否認之。亦即被告應具體逐項審核何項支
        出有疑，具體指出疑處何在，若認某項支出有問題，即應剔除其中一部份或
        全部剔除且附理由說明，絕不應敷衍即以同業標準核課。
      (4)「情愛紅塵」既係原告單獨拍攝，即無從提出單獨拍攝之書面合約，此乃事
        理所然，被告要求原告提出單獨拍攝之合約，殊屬莫名。原告確有拍攝該劇
        ，被告並不否認之，原告確因拍攝該劇而有營業成本之支出，此為當然之理
        ，被告自應據卷內事證具體查核，要不得徒以無法勾稽成本之形式理由，遽
        以同業標準核課。
      (5)被告認為「情愛紅塵」係原告與吉林電視台聯合拍攝，而以同業標準核課之
        重要證據係檢舉人提供之「合同書」。惟查：「情愛紅塵」拍攝期間，倘台
        灣劇組欲前往大陸地區拍戲，須透由大陸地區電視台之協助，透由當地之電
        視台以書面向新華社、廣播電影電視部台灣事務辦公室等相關單位申請，核
        准後之相關拍攝業務則完全由台灣劇組自行拍攝、負擔，當地之電視台並未
        介入拍攝過程，亦未負擔拍戲之任何支出，此即所謂「協拍」，「情愛紅塵
        」即係「協拍」性質，此有大陸地區廣播電影電視部台灣事務辦公室所出具
        之公函可稽，所有拍攝之相關成本支出，概由原告自行負擔；該合同書並非
        原告與吉林電視台關於「情愛紅塵」之聯合拍攝之合約書，僅係原告聘請吉
        林電視台某員工擔任道具助理職務之合同書；倘「情愛紅塵」係聯合拍攝，
        吉林電視台自應當然提供工作人員及相關器材、場所，以供原告使用，原告
        何須再與吉林電視台人員簽約付薪及承租相關器材、場所。是以，「情愛紅
        塵」係原告獨自拍攝，而非與吉林電視台聯合拍攝。
      (6)關於原告所提出之憑證，首應審酌者係原告究竟有無因拍攝該戲劇而有所支
        出。檢舉人稱該戲劇係與吉林電視台合作拍攝，然原告所檢附之憑證中，有
        關吉林電視台所出具之憑證僅有二張，如何據以全盤否認原告關於整齣戲劇
        之成本支出，被告所為顯違反比例原則，況有關吉林電視台所出具之二張憑
        證，係原告向吉林電視台租用或購買設備器材之正常成本支出。
      (7)原告曾提供劇本以證明確有成本支出，被告竟以劇本內容未詳述搭景所使用
        之材料、所提示之發票亦僅載有佈景裝潢、充電器、電池等云云，殊令人不
        解。查劇本係提供戲劇進行之書面情境，說明場景及戲劇內容即足，怎可能
        具體記載搭景所使用之材料，且發票記明支出之項目即可，於該支出項目確
        實與拍戲有關即足之（實不知被告所謂之發票應如何記載），原告確實拍攝
        該劇完成並已播畢且確實有該項成本支出之情形下，被告所持理由，顯不足
        採。
      (8)原告拍攝「情愛紅塵」乙劇，確實有道具成本之支出，無劇本（編劇費用）
        實不可能進行該劇，因赴大陸地區拍攝，亦確實有旅費之支出，若被告認為
        有疑，自應逐項清查甚或剔除逾額，被告以憑證無法勾稽查核，按同業利潤
        標準核課，其所採認之理由，於法均有未合，顯有撤銷處分之必要。
    7.關於折舊部分：
      (1)原告於八十四年八月三十一日購買汽車二、四○○、○○○元，原告係自同
        年九月才開始提列折舊，且係以實際金額二、四○○、○○○元為實際成本
        提列之，尚非被告如所稱（被告庭訊稱原告以八十四年全年度提列，因而剔
        除一至八月份）。至於提列折舊之實際成本為何，究竟以實際成本二、四○
        ○、○○○元為準，抑或以一、○○○、○○○元為限，基於租稅負擔公平
        原則之實現，應落實核實課稅原則，自應以實際成本二、四○○、○○○元
        為準，被告所採行之查核準則，係行政機關片面之命令性質，違反租稅基本
        原則，實不應適用。
      (2)查營利事業購置乘人小客車，其於耐用年限屆滿仍繼續使用者，得依查核準
        則第九十五條第一項第九款規定重新估計殘值，按原提列方法續提折舊（財
        政部八十四年十一月二十九日台財稅字第八四一六五九八五六號函）。營利
        事業之資產，以往年度未依規定提列折舊，稽徵機關復未予以調整補列者，
        得依所得稅法第五十五條規定以原折舊率繼續折舊，至折足為止（財政部七
        十三年十二月二十八日台財稅字第六五六六○號函）。並參照所得稅法第五
        十五條規定，仍可以原折舊率繼續折回至折足為止之意旨。
      (3)原告於七十七年六月十七日購買汽車二、四七二、○○○元，於耐用年限屆
        滿仍繼續使用，自得重新估計殘值提列折舊，且因之前未予提列折舊，自得
        於八十四年度提列之。七十八年一月一日裝修設備一、三八○、○○○元，
        因未於之前年度提列，參以財政部七十三年十二月二十八日台財稅字第六五
        六六○號函所示，於原告無虧損下，自得提列折舊。
      (4)關於原告於之前年度未予提列，於八十四年度始予以提列之事實，原告係委
        託會計師處理帳務，會計師係發現原告之前年度未曾提列，始依法於八十四
        年度提列之，尚無故意重複提列之可能（被告庭訊中，亦供稱原告可能因之
        前未提列，遂於八十四年度提列之）。是以原告此部份折舊之申報，應屬合
        法。
  (二)被告主張之理由：
    1.營業成本部分：
      (1)按「稽徵機關進行調查或復查時，納稅義務人應提示有關各種證明所得額之
        帳簿、文據；其未提示者，稽徵機關得依查得之資料或同業利潤標準，核定
        其所得額。」及「本法第八十三條所稱之帳簿文據，其關係所得額之一部或
        關係課稅年度中某一期間之所得額，而納稅義務人未能提示者，稽徵機關得
        就該部分依查得之資料或同業利潤標準核定其所得額。」分別為行為時所得
        稅法第八十三條第一項及同法施行細則第八十一條所明定。又「帳簿文據，
        其關係所得額之一部而未能提示者，依所得稅法施行細則第八十一條之規定
        辦理。但其核定所得額，以不超過當年度全部營業收入依同業利潤標準核定
        之所得額為限。」復為查核準則第六條第一項所規定。所謂未提示者，兼指
        帳簿文據全部未提示，或雖提示而有不完全、不健全或不相符者，均有其適
        用，行政法院著有六十一年度判字第一九八號判例可資參照。
      (2)本件原告主要營業項目為電視節目製作，其八十四年度營利事業所得稅結算
        申報，原列報營業成本為四三、○○三、一六一元，包括唐詩三百首劇集一
        三、五五九、三七九元、海海人生劇集六、一五一、○二三元、情愛紅塵劇
        集二二、七六五、四六二元及廣告製作、節目錄影帶成本五二七、二九七元
        。被告初查以依帳證資料查核結果：唐詩三百首劇集調整核定為一二、三八
        五、九一六元、海海人生劇集調整為五、八三九、○二三元；至情愛紅塵劇
        集，則經人檢舉，查得該劇係由原告與吉林省永誠公司及吉林電視台聯合攝
        錄，原告則稱獨資拍攝，惟未提示合約資料，且所取得大陸發票憑證等諸多
        不合理，原告亦無法說明，致無法勾稽查核相關營業成本，被告乃按同業利
        潤標準核定該劇之成本為一七、四二○、○○○元〔計算式26,800,000×
        #8530-12（1-35%）〕，共計核定營業成本為三六、一七二、二三六元。惟
        因此核定營業淨利為一一、九七五、八八七元，因超過原告全部營業收入淨
        額按同業利潤標準淨利率核定之所得額，乃依首揭查核準則第六條第一項但
        書規定，核定營業淨利為一○、一二六、三九○元（56,257,723×18%）。
        原告不服，主張唐詩三百首劇集之旅費並未超限、海海人生劇集已於本期完
        成不應轉預付費用，八十四年二月十八日、三月十七日及六月二十五日道具
        成本二三七、○○○元非為交際費，情愛紅塵劇集之旅費依國外出差規則亦
        無超限云云，申請復查。經被告復查決定略以，依原告復查補提示之相關帳
        證資料等重核結果：(一)原查就道具成本二三七、○○○元轉交際費二三七、
        ○○○元部分，係購置戒指、金幣等金飾品，屬餽贈品性質，縱無餽贈亦非
        可立即損耗之消耗性道具，原查轉列交際費項下查核，尚無不當；(二)唐詩三
        百首及海海人生編劇費四○○、○○○元及七五、○○○元轉下期預付費用
        部分，經發函各編劇人到被告機關說明及提示相關資料供核，除楊用賢、郭
        孝貞及賴祈明等三人說明係參與情愛紅塵之編劇外，餘則均未回復，無法證
        明確為唐詩三百首、海海人生二劇於本期發生之費用，所訴自不足採；(三)唐
        詩三百首列報大陸旅費部分，經查諸多工作人員於大陸西安地區停留一個月
        以上，依國外出差旅費規則第八條規定應按七折、八折核算，被告剔除超過
        折數部分七七三、四六三元，亦無不合；(四)情愛紅塵劇集部分，原告迄未提
        示相關劇本資料供核等情，乃駁回此部分復查之申請，審諸首揭規定，並無
        不合。
      (3)原告主張，唐詩三百首劇集旅費部分，因拍片需逐景而拍，斷無停留一地超
        過一個月情形，且中間必有放假回台情事，又被告發函編劇人未獲回復，並
        不能否定原告有支付編劇費之事實；海海人生劇集部分，編劇費七五、○○
        ○元亦同，道具費已發生，與是否立即損耗無關；情愛紅塵劇集道具費八○
        、○○○元亦同，又情愛紅塵劇確由原告單獨拍攝，何來合作資料；至稱所
        取大陸憑證諸多不實，更屬不當云云。經核原告帳載出差日支費係連續列支
        ，並未提示出差人員放假往返扣除日支天數之記錄供核，所稱間有放假回台
        情事，無法查稽；又其出差地點不論上海、吉林、西安，均為大陸地區，仍
        為同一地區，被告依查核準則第七十四條第三款第一目第三小目之規定，以
        其係於同一地區連續出差一個月以上，按折計算其日支生活標準，並無不合
        ；至編劇費既經被告函查無法驗證係八十四年度發生，原告又無法提示相關
        劇本資料及支付證明供核，被告轉列預付費用，亦無不當；又道具成本係屬
        金幣、金飾，並非用過即棄毀之物品，被告核屬餽贈性質轉列交際費項下查
        核，核無不合；另情愛紅塵劇集經人檢舉，原告迄未提示相關劇本資料供核
        ，空言主張被告處置不當，自不足採，本部分原處分請予維持。
    2.折舊部分：
      (1)按「營利事業新購置之乘人小客車，依前條第一項規定計提折舊時，其實際
        成本，以不超過財政部規定之標準為限。前項小客車如於使用後出售或毀滅
        廢棄時，其收益或損失之計算，仍應以依本法規定正常折舊方法計算之未折
        減餘額為基礎。」為所得稅法第五十一條之一所明定。次按「二、固定資產
        之折舊，應按不短於固定資產耐用年數表規定之耐用年數，逐年依率提列不
        得間斷，其未提列者，應於應提列之年度予以調整補列。．．．。九、營利
        事業折舊性資產，於耐用年限屆滿仍繼續使用者，其殘值得自行預估可使用
        年數並重新估計殘值後，按原提列方法計提折舊。十四、營利事業新購置乘
        人小客車，依規定耐用年數計提折舊時，其實際成本以不超過新台幣一百萬
        元為限，超提之折舊額，不予認定。」復為行為時查核準則第九十五條第二
        、九及十四款所規定。暨財政部八十四年十一月二十九日台財稅第八四一六
        五九八五六號函：「營利事業購置實際成本超過新台幣一百萬元之乘人小客
        車，依營利事業所得稅查核準則第九十五條第一項第十四款規定，以實際成
        本一百萬元為限計算殘值，其於耐用年限屆滿仍繼續使用者，得依同條項第
        九款規定重新估計殘值，按原提列方法續提折舊。」
      (2)原告主張其八十四年八月三十一日購買汽車二、四○○、○○○元其折舊之
        提列，自應以實際金額核實認列乙節，按被告僅依前揭法令規定依一百萬元
        成本計算（耐用年數五年加殘值一年共六年全年應提折舊為每年一六六、六
        六七元）本年度八月購買僅使用五月，依查核準則第九十五條第六款規定使
        用期間未滿一年者以月計，本年使用五月可提列折舊為六九、四四四元，原
        告照全年折舊額提列一六六、六六七元超提九七、二二三元，被告予以剔除
        並無不當，原告所訴顯係誤解，並不可採。
      (3)又七十七年六月十七購買汽車二、四七二、○○○元本期列報折舊三五三、
        一四三元部分：依前揭規定應提折舊之實際成本限額一百萬元依五年使用年
        限，縱然第六年繼續使用，至八十三年五月亦已折足，本八十四年並無再提
        折舊之必要。縱有例外情形，如原告有違反查核準則第九十五條第二款規定
        應按耐用年數逐年提列不得間斷之原則規定，自應提出其係為那一年度間斷
        未列報折舊，被告機關亦未依查核準則第九十五條規定予以調整補列之之具
        體事證，是原告本部分空言主張並無可採。又原告縱有購置超過一百萬元乘
        人小汽車，其耐用年限屆滿仍繼續使用情形，依照前揭查財政部八十四年台
        財稅第八四一六五九八五六號函釋，亦僅以實際成本一百萬元為限計算之殘
        值範圍內重新估計殘值，按原提列方法續提折舊而已，並非如原告所稱可以
        繼續提折舊至累積折舊等於其購買總價二、四七二、○○○元，否則所得稅
        法第五十一條之一規定營利事業購置乘人小汽車計提折舊以不超過財政部規
        定之標準為限（行為時為一百萬元）將失其意義，形同具文，是原告所訴，
        顯係誤解並無可採。又七十八年一月一日裝修設備一、三八○、○○○元部
        分列報折舊一九、一四三元部分：其耐用年限六年，至八十三年已達使用年
        限，原告本（八十四）年並未重新估計殘值依原提列方法續提折舊，所訴亦
        不可採。
    理  由
一、營業成本部分：
  (一)按「稽徵機關進行調查或復查時，納稅義務人應提示有關各種證明所得額之帳簿
    、文據；其未提示者，稽徵機關得依查得之資料或同業利潤標準，核定其所得額
    。」「本法第八十三條所稱之帳簿文據，其關係所得額之一部或關係課稅年度中
    某一期間之所得額，而納稅義務人未能提示者，稽徵機關得就該部分依查得之資
    料或同業利潤標準核定其所得額。」分別為行為時所得稅法第八十三條第一項及
    同法施行細則第八十一條所明定。又「帳簿文據，其關係所得額之一部而未能提
    示者，依所得稅法施行細則第八十一條之規定辦理。但其核定所得額，以不超過
    當年度全部營業收入依同業利潤標準核定之所得額為限。」復為查核準則第六條
    第一項所規定。所謂未提示者，兼指帳簿文據全部未提示，或雖提示而有不完全
    、不健全或不相符者，均有其適用（行政法院六十一年度判字第一九八號判例及
    八十二年度判字第二○八八號、第二七二○號判決參照。）
  (二)本件原告不服被告機關之初查核定，以唐詩三百首劇集之旅費並未超限、海海人
    生劇集，已於本期完成不應轉下期預付費用，八十四年二月十八日、三月十七日
    及六月二十五日道具成本計二三七、○○○元非為交際費，情愛紅塵劇集之旅費
    依國外出差規則亦無超限云云。惟查依原告補提示之相關帳證資料重核結果，原
    處分就道具成本二三七、○○○元轉交際費部分，係購置戒指、金幣等金飾品，
    屬餽贈品性質，縱無餽贈亦非可立即損耗之消耗性道具，原處分轉列交際費項下
    查核，尚無不當；至於唐詩三百首及海海人生編劇費四○○、○○○元及七五、
    ○○○元轉下期預付費用部分，經被告發函各編劇人提示相關資料供核，除楊用
    賢、郭孝貞及賴祈明等三人說明係參與情愛紅塵之編劇外，餘則均未回復，原告
    復無法舉證證明確為唐詩三百首、海海人生二劇於本期發生之費用，所訴自不足
    採；再唐詩三百首列報大陸旅費部分，經查諸多工作人員於大陸西安地區停留一
    個月以上，依國外出差旅費規則第八條規定應分別按七折或八折核算，被告剔除
    超過折數部分七七三、四六三元，亦無不合；又情愛紅塵劇集部分，經被告請原
    告提示相關劇本資料供核，原告並未提示，致無法勾稽相關營業成本，被告乃未
    准變更，尚無不合。
  (三)原告以唐詩三百首劇集旅費部分，因拍片需逐景而拍，斷無停留一地超過一個月
    情形，且中間必有放假回台情事，又被告發函編劇人未獲回復，並不能否定原告
    有支付編劇費之事實；海海人生劇集部分，編劇費七五、○○○元亦同，道具費
    已發生，與是否立即損耗無關；情愛紅塵劇集道具費八○、○○○元亦同，又情
    愛紅塵劇確由原告單獨拍攝，何來合作資料；至稱所取大陸憑證諸多不實，更屬
    不當云云。經查原告帳載出差日支費係連續列支，並未提示出差人員放假往返扣
    除日支天數之記錄供核，所稱間有放假回台情事，無法查稽；又其出差地點不論
    上海、吉林、西安，均為大陸地區，仍為同一地區，被告依查核準則第七十四條
    第三款第一目第三小目之規定，以其係於同一地區連續出差一個月以上，按折計
    算其日支生活標準，並無不合；至編劇費既經被告函查無法證明係八十四年度發
    生，原告又無法提示相關劇本資料及支付證明供核，被告轉列預付費用，亦無不
    當；又道具成本係屬金幣、金飾，並非用過即棄毀之物品，原告未向演員收回核
    屬餽贈性質，被告乃將之轉列交際費項下查核，核無不合；另情愛紅塵劇集經人
    檢舉，原告迄未提示相關劇本資料供核，則其主張被告處置不當，自不足採，至
    原告於再訴願時補提示之情愛風塵劇本，據被告機關八十九年六月十四日財北國
    稅法字第八九一三九四二六號函查復，略以經核各集內容，僅簡述使用之場景，
    如第一集十二景：天將食品廠內、第三集佈景：湘如宅、長沙耿宅（客廳）．．
    ．等，並未詳細述明搭景所使用材料情形，而其原提示之發票，亦僅載有佈景裝
    潢、充電器、電池等，尚難勾稽查核其相關營業成本。另依卷附檢舉人所提示之
    吉林永誠公司及吉林電視台與各工作人員所簽之合同書，載明本劇及由雙方聯合
    攝製，原告一再聲稱本劇係獨資拍攝，殊無足採，所訴核無足採，本部分原處分
    應予維持。
二、折舊部分：
  (一)按「營利事業新購置之乘人小客車，依前條第一項規定計提折舊時，其實際成本
    ，以不超過財政部規定之標準為限。前項小客車如於使用後出售或毀滅廢棄時，
    其收益或損失之計算，仍應以依本法規定正常折舊方法計算之未折減餘額為基礎
    。」為行為時所得稅法第五十一條之一所明定。次按「營利事業新購置乘人小客
    車，依規定耐用年數計提折舊時，其實際成本以不超過新台幣一百萬元為限，超
    提之折舊額，不予認定。」復為行為時查核準則第九十五條第十四款所明定。
  (二)本件原告不服被告機關之初查核定，主張其按固定資產耐用年數表提列折舊，理
    應核實認列云云，經查原告並未針對原處分調整事項提出具體理由及有利之佐證
    資料，自無足採。次查原告就已逾耐用年限調減折舊五五○、二八六元部分，主
    張應以實際使用年度才開始提列折舊，並無已逾耐用年限之設備折舊情事，且依
    所得稅法第五十五條規定，仍可以原折舊率繼續折回至折足為止一節。查原告本
    期列報折舊三五三、一四三元，被告查明其依首揭規定應提折舊之實際成本限額
    為一、○○○、○○○元，原告前年度早已提列完竣；另七十八年一月一日裝修
    設備一、三八○、○○○元，本期列報折舊一九七、一四三元，被告以其裝修設
    備，應於裝修當年即行使用、提列折舊，不得以實際使用年度提列折舊，而刪除
    之折舊，經核亦無不合。本部分原處分亦無違誤，一再訴願決定遞予維持，亦稱
    妥適。原告徒執前詞，訴請撤銷，為無理由，應予駁回。
據上論結，本件原告之訴為無理由，爰依行政訴訟法第九十八條第三項前段，判決如
主文。
中    華    民    國      九十      年    十二        月    二十六      日
                               臺 北 高 等 行 政 法 院  第 一 庭
                                           審 判 長 法  官  鄭忠仁
                                                    法  官  楊莉莉
                                                    法  官  林金本
右為正本係照原本作成。
如不服本判決，應於送達後二十日內，向本院提出上訴狀並表明上訴理由，如於本判
決宣示後送達前提起上訴者，應於判決送達後二十日內補提上訴理由書（須按他造人
數附繕本）。
中    華    民    國      九十      年    十二        月    二十六      日
                                                    書記官  黃明和


司法院資訊處製作；財團法人民間司法改革基金會備份。
